【裁判字號】    99,財管,12
【裁判日期】    990809
【裁判案由】    指定遺產管理人
【裁判全文】
臺灣宜蘭地方法院民事裁定              99年度財管字第12號
聲  請  人  國泰人壽保險股份有限公司
法定代理人  丙○○
非訟代理人  戊○○
送達代收人  丁○○
上列聲請人聲請選任遺產管理人事件，本院裁定如下：
    主      文
選任乙○○（女，民國○○年○月○○日生，身分證統一編號：Ｚ0000
00000號，住宜蘭縣蘇澳鎮○○街32巷1號）為被繼承人甲○○（
男，民國○○年○月○○日生，身分證統一編號：Ｚ000000000號，民
國98年5月31日推定死亡，生前最後住所：宜蘭縣蘇澳鎮○○街
12號）之遺產管理人。
程序費用由被繼承人甲○○之遺產負擔。
    理      由
一、按繼承開始時，繼承人有無不明，而無親屬會議或親屬會議
    未於一個月內選定遺產管理人者，利害關係人或檢察官得聲
    請法院選任遺產管理人；又先順序繼承人均拋棄其繼承權時
    ，由次順序之繼承人繼承，其次順序繼承人有無不明或第四
    順序之繼承人均拋棄其繼承權者，準用關於無人承認繼承之
    規定，民法第1178條第2項、第1176條第6項分別定有明文。
    由是可知，繼承人均拋棄其繼承權者，利害關係人或檢察官
    得聲請法院選任遺產管理人。
二、本件聲請意旨略以：被繼承人甲○○以其與游漢桂共有之蘇
    澳鎮○○段801地號土地、392建號建地為擔保向聲請人借款
    ，詎甲○○於民國98年5月31日死亡，其配偶及第一至第四
    順位繼承人均拋棄繼承，並經本院核定准予備查在案，而甲
    ○○之親屬亦未依法定程序召開親屬會議選定遺產管理人，
    致聲請人之債權一直無法行使，爰依法聲請選任被繼承人甲
    ○○之遺產管理人等語。
三、前揭事實，業據聲請人提出戶籍謄本4件、土地/建築改良物
    抵押權設定契約書、他項權利證明書、繼承系統表、本院民
    事庭函各1件為證，並經本院依職權調閱98年度司繼字第192
    號拋棄繼承卷宗查核屬實，聲請人之主張，應堪信為真實。
    故本件繼承開始時，既有繼承人出面拋棄繼承，且法定繼承
    人均拋棄繼承權，其情形應與民法第1176條第6項「其次順
    序繼承人有無不明或第四順序之繼承人均拋棄其繼承權者」
    之構成要件相當，應準用無人承認繼承之規定，從而，聲請
    人本於利害關係人之身分聲請選任被繼承人之遺產管理人自
    有理由，應予准許。
四、又聲請人主張被繼承人甲○○與游漢桂是親兄弟，游漢桂是
    甲○○借款之擔保人，已於98年5月13日亡故，而乙○○是
    游漢桂之配偶，故希望指定乙○○擔任甲○○之遺產管理人
    等語。本院審酌聲請人提出之所有書證資料，並依職權調閱
    98年度司繼字第195號陳報遺產清冊卷宗，確認乙○○既未
    拋棄繼承權，以經濟上之利害關係而言，有相當理由可信其
    會謹慎管理其夫游漢桂與被繼承人甲○○共有之前述不動產
    ，以避免本人之損失或損害，且乙○○經本院通知，亦未以
    言詞或書面反對擔任被繼承人甲○○之遺產管理人。綜上，
    本院認由乙○○擔任甲○○之遺產管理人尚屬合適，爰選任
    乙○○為甲○○之遺產管理人。
五、依非訟事件法第21條第2項、民事訴訟法第78條，裁定如主
    文。
中    華    民    國    99    年    8     月    9     日
                  臺灣宜蘭地方法院家事法庭
                      法  官  周健忠
以上正本與原本無異。
如不服本裁定，應於裁定送達後10日內向本院提出抗告狀（應附
繕本）。
中    華    民    國    99    年    8     月    9     日
                      書記官  姚國華

司法院資訊處製作；財團法人民間司法改革基金會備份。
